臺灣士林地方法院民事判決　　　　　　　　　　　　九十二年度重訴字第三０二號
　　原　　　告　戊○○
　　訴訟代理人　丁○○律師
　　訴訟代理人　林國明律師
　　被　　　告　丙○○
　　　　　　　　　　　　　　U.
　　　　　　　　　　　　　現.
　　　　　　　　乙○○
　　　　　　　　　　　　　現.
　　　　　　　　甲○○
　　　　　　　　　　　　　　U.
　　　　　　　　　　　　　現.
右當事人間損害賠償事件，本院於民國九十三年四月九日言詞辯論終結，判決如下：
    主    文
被告應連帶給付原告新臺幣捌仟肆佰肆拾萬捌仟柒佰元，及自民國九十三年三月九
日起至清償日止，按年息百分之五計算之利息。
訴訟費用由被告連帶負擔。
本判決於原告以新臺幣貳仟捌佰拾伍萬元為被告供擔保後，得假執行。
    事實及理由
一、原告起訴主張：坐落臺北市○○區○○段二小段四０四、四０五、四０六、四三
    三、四三四、四四八、四四九等地號土地（下稱系爭土地）原為訴外人毛虞岑所
    有，毛虞岑死亡後，由其妻即訴外人毛楊香蘭及其子女即被告丙○○、乙○○、
    甲○○繼承，嗣毛楊香蘭死亡，系爭土地即由被告三人繼承，尚未辦理分割。原
    告前於民國八十一年九月八日與毛楊香蘭及被告丙○○訂立買賣契約（以毛楊香
    蘭及被告三人為出賣人，嗣後被告乙○○亦承認該契約之效力），購買系爭土地
    ，惟出賣人並未依約移轉系爭土地所有權予原告，原告遂提起所有權移轉登記訴
    訟，並經本院八十六年度訴字第七三號判決被告丙○○、乙○○應移轉系爭土地
    所有權登記予原告確定（判決時毛楊香蘭已死亡）。惟因毛楊香蘭及被告竟於八
    十四年五月二十四日將系爭土地再出賣予訴外人張文禮，亦未辦理所有權移轉登
    記，嗣張文禮聲請對系爭土地強制執行而查封系爭土地，致原告無法辦理所有權
    移轉登記，被告已陷於給付不能，原告因無法取得系爭土地之所有權而受有相當
    於系爭土地價值之損害，故原告自得依民法第二百二十六條第一項規定，請求被
    告連帶賠償依系爭土地公告現值計算之金額。並聲明請求判決：
    (1)被告應連帶給付原告新臺幣（以下同）八千四百四十三萬八千七百元，及自起
      訴狀繕本送達翌日起至清償日止，按年息百分之五計算之利息。
    (2)原告願供擔保，請准宣告假執行。
二、被告未於言詞辯論期日到場，亦未提出準備書狀作何聲明或陳述。
三、原告主張系爭土地原為毛虞岑所有，毛虞岑死亡後，由其妻毛楊香蘭及其子女即
    被告三人繼承，嗣毛楊香蘭死亡，系爭土地即由被告繼承，尚未辦理分割。原告
    前於八十一年九月八日與毛楊香蘭及被告丙○○訂立買賣契約（以毛楊香蘭及被
    告全體為出賣人，嗣被告乙○○亦承認該契約之效力），購買系爭土地，惟因出
    賣人未依約移轉系爭土地所有權予原告，原告乃提起所有權移轉登記訴訟，並經
    本院八十六年度訴字第七三號判決被告丙○○、乙○○應移轉系爭土地所有權登
    記予原告確定（判決時毛楊香蘭已死亡），惟毛楊香蘭及被告於八十四年五月二
    十四日將系爭土地再出賣予張文禮，亦未辦理所有權移轉登記，嗣張文禮聲請對
    系爭土地強制執行而查封系爭土地等情，業據其提出土地登記謄本七件、買賣契
    約書、本院民事判決及確定證明書、土地買賣合約書各一件為證，（本院卷第九
    頁至三十九頁參照），且經本院依職權調閱本院八十六年度訴字第七三號民事卷
    宗查核無訛，被告經合法通知亦未到庭爭執，應堪信為真實。
四、按因可歸責於債務人之事由，致給付不能者，債權人得請求賠償損害，民法第二
    百二十六條第一項定有明文；而不動產被查封者，依修正土地登記規則第一百二
    十八條規定，在法院撤銷查封前，登記機關不准申請移轉登記，故債務人係處於
    給付不能之狀態，法院自不能命為移轉登記，此有最高法院七十二年度臺上字第
    八二七號、第三八七四號判決可參。又民法第二百二十六條第一項規定債務人嗣
    後給付不能所負之損害賠償責任，係採取完全賠償之原則，且屬「履行利益」之
    損害賠償責任，該損害賠償之目的在於填補債權人因之所生之損害，其應回復者
    並非「原有狀態」，而係「應有狀態」，應將損害事故發生後之變動狀況考慮在
    內。故給付標的物之價格當以債務人應為給付之時為準，債權人請求賠償時，債
    務人即有給付之義務，算定標的物價格時，應以起訴時之市價為準，債權人於起
    訴前已曾為請求者，以請求時之市價為準，最高法院八十四年度臺上字第八二九
    號判決、九十二年度臺上字第八二九號判決亦同此旨。本件因可歸責於被告及其
    被繼承人之原因致系爭土地遭他人查封而無法移轉系爭土地之所有權登記予原告
    ，被告及其被繼承人已陷於給付不能，應賠償原告相當於系爭土地市價之履行利
    益；又系爭七筆土地中，除臺北市○○區○○段二小段四三四地號之公告現值為
    一萬元（面積為九五三點二三平方公尺）外，其餘六筆土地之公告現值均為四萬
    八千元（面積共計一五六０點五五平方公尺），有土地登記謄本附卷足憑（本院
    卷第九頁至第二十二頁參照），故系爭土地之市價共計八千四百四十三萬八千七
    百元（計算式：10000 X 953.23 +48000 X 1560.55=00000000），即為原告因被
    告債務不履行所受之損失。
五、又訴外人毛楊香蘭、被告丙○○、乙○○原負有移轉系爭土地所有權登記予原告
    之義務而給付不能，因毛楊香蘭已過世，其債務不履行之損害賠償債務由其子女
    即被告繼承。而繼承人有數人時，在分割遺產前，各繼承人對於遺產全部為公同
    共有，民法第一千一百四十八條定有明文，故被告自應連帶給付債務不履行之損
    害賠償予原告。又按給付無確定期限者，債務人於債權人得請求給付時，經其催
    告而未為給付，自受催告時起，負遲延責任。其經債權人起訴而送達訴狀，或依
    督促程序送達支付命令，或為其他相類之行為者，與催告有同一之效力；又應付
    利息之債務，其利率未經約定，亦無法律可據者，週年利率為百分之五，民法第
    二百二十九條第二項、第二百零三條分別定有明文。從而，原告請求被告連帶給
    付八千四百四十三萬八千七百元，及自起訴狀繕本送達翌日即九十三年三月九日
    起至清償日止，按年息百分之五計算之利息，為有理由，應予准許。
六、原告陳明願供擔保，聲請宣告假執行，經核並無不合，茲酌定相當之擔保金額宣
    告之。
七、本件事證已臻明確，兩造其餘主張舉證及防禦方法，於判決結果不生影響，無庸
    一一論述，併予敘明。
八、據上論結，原告之訴為有理由，依民事訴訟法第三百八十五條第一項前段、第八
    十五條第二項、第三百九十條第二項判決如主文。
中　　　華　　　民　　　國　　九十三　　年　　　四　　　月　　二十三　　日
                                        臺灣士林地方法院民事第二庭
                                            法      官  王怡雯
右為正本係照原本作成。
如對本判決上訴須於判決送達後廿日內向本院提出上訴狀。
中　　　華　　　民　　　國　　九十三　　年　　　五　　　月　　  三 　 　日
                                            法院書記官  陳秀玲
